【裁判字號】    95,易,1904
【裁判日期】    950821
【裁判案由】    侵占
【裁判全文】
臺灣臺中地方法院刑事判決              95年度易字第1904號
公  訴  人  台灣台中地方法院檢察署檢察官
被      告  丙○○
上列被告因侵占案件，經檢察官提起公訴（九十五年度偵緝字第
一００三號），本院合議庭裁定由受命法官獨任進行簡式審判程
序，判決如下：
    主    文
丙○○意圖為自己不法之所有，而侵占自己持有他人之物，累犯
，處拘役肆拾日，如易科罰金，以銀元參佰元即新台幣玖佰元折
算壹日。
    犯罪事實
一、丙○○曾因贓物案件，經最高法院判處有期徒刑八月，於民
    國九十三年三月三十日執行完畢。仍不知悔改，復於九十四
    年四月一日，在台中市○○路○段三一八號旁之檳榔店內，
    接受債權人吳琬芝之委託，向債務人黃豐烈催討二百萬元之
    債務（依委託書所載，委託期限自九十四年四月一日起至九
    十四年七月一日止），並約定以催討所得款項百分之四十作
    為其報酬。該債務嗣經丙○○催討結果，黃豐烈於九十四年
    四月二十九日，匯款新台幣（下同）三萬元、二萬二千元至
    丙○○向張名忻借用之徐玉燕所有台新商業銀行民權分行第
    00000000000000號帳戶，另分別於同年五月
    底、六月底各支付現金五萬元予丙○○。詎丙○○取得黃豐
    烈支付之十五萬二千元後，竟意圖為自己不法之所有，未將
    扣除其報酬所餘之九萬一千二百元交予吳琬芝，而予以侵占
    入己，花用迨盡。
二、案經吳琬芝訴由台中市警察局第二分局報請台灣台中地方法
    院檢察署檢察官偵查起訴。
    理    由
一、本件被告丙○○所犯係死刑、無期徒刑、最輕本刑為三年以
    上有期徒刑以外之罪，其於準備程序中就被訴事實為有罪之
    陳述，經告知簡式審判程序之旨，並聽取公訴人及被告之意
    見後，本院合議庭認為適宜而裁定由受命法官獨任進行簡式
    審判程序，先予說明。
二、上揭犯罪事實，業據被告丙○○坦承不諱，並經告訴人吳琬
    芝、證人張名忻分別於警訊、偵查及本院審理時供述無訛，
    復有委託書、借據影本及徐玉燕所有上開台新商業銀行民權
    分行帳戶之交易明細表附卷可稽，事證明確，被告犯行已堪
    認定。
三、核被告所為，係犯刑法第三百三十五條第一項之侵占罪。被
    告曾因贓物案件，經最高法院判處有期徒刑八月，於九十三
    年三月三十日執行完畢，有台灣高等法院被告前案紀錄表足
    憑，五年以內再犯有期徒刑以上之本罪，為累犯，應依法加
    重其刑。爰審酌被告雖有贓物前科，但事後坦承上情，且侵
    占款項非多，並已返還告訴人吳琬芝九萬元，態度尚佳，及
    其犯罪動機、目的、手段、所生損害等一切情狀，處以如主
    文所示之刑，並諭知易科罰金之折算標準。又被告行為後，
    刑法第四十一條第一項前段「犯最重本刑為五年以下有期徒
    刑以下之刑之罪，而受六個月以下有期徒刑或拘役之宣告者
    ，因身體、教育、職業、家庭之關係或其他正當事由，執行
    顯有困難者，得以一元以上三元以下折算一日，易科罰金」
    ，並適用修正前罰金罰鍰提高標準條例第二條（現已刪除）
    之規定，業經總統於九十四年二月二日公布修正為「犯最重
    本刑為五年以下有期徒刑以下之刑之罪，而受六個月以下有
    期徒刑或拘役之宣告者，得以新台幣一千元、二千元或三千
    元折算一日，易科罰金」；另刑法第四十七條「受有期徒刑
    之執行完畢，或無期徒刑或有期徒刑一部之執行而赦免後，
    五年以內再犯有期徒刑以上之罪者，為累犯，加重本刑至二
    分之一」之規定，亦修正為「受徒刑之執行完畢，或一部之
    執行而赦免後，五年以內故意再犯有期徒刑以上之罪者，為
    累犯，加重本刑至二分之一」，並增訂第二項「第九十八條
    第二項關於因強制工作而免其刑之執行者，於受強制工作處
    分之執行完畢或一部之執行而免除後，五年以內故意再犯有
    期徒刑以上之罪者，以累犯論」，自九十五年七月一日施行
    。比較修正前後刑法第四十一條第一項前段之規定，修正後
    之規定，並未較有利於被告，故本件應適用被告行為時即修
    正前刑法第四十一條第一項前段之規定，諭知其易科罰金之
    折算標準，即應以銀元三百元折算一日，經折算為新台幣後
    ，應以新台幣九百元折算一日；而不論依修正前刑法第四十
    七條，或修正後刑法第四十七條第一項之規定，本件被告均
    構成累犯，對其而言，並無有利或不利之情形，不生新舊法
    比較之問題，依修正施行後刑法第二條第一項之規定，應逕
    依修正前刑法第四十七條規定論以累犯。另本件被告受託催
    討債務，係與告訴人乙○○約定以催討所得款項百分之四十
    作為其報酬，而債務人黃豐烈先後共支付十五萬二千元予被
    告，扣除被告應得報酬六千零八百元，被告實際侵占款項為
    九萬一千二百元，檢察官認被告將債務人黃豐烈陸續支付之
    十五萬元侵占入己，尚未誤會，併敘明之。
據上論斷，應依刑事訴訟法第二百七十三條之一第一項、第二百
九十九條第一項前段，刑法第二條第一項前段、第三百三十五條
第一項、修正前刑法第四十七條、第四十一條第一項前段、罰金
罰鍰提高標準條例第一條前段、修正前罰金罰鍰提高標準條例第
二條，現行法規所定貨幣單位折算新台幣條例第二條，判決如主
文。
本案經檢察官甲○○到庭執行職務。
中    華    民    國    95    年    8     月    21    日
                  刑事第八庭    法  官  鍾堯航
上正本證明與原本無異。
如不服本判決，應於送達後十日內向本院提出上訴狀（須附繕本
），上訴於台灣高等法院台中分院。
                                書記官  吳淑願
中    華    民    國    95    年    8     月    21    日
附錄本案論罪科刑法條全文
刑法第三百三十五條第一項：
意圖為自己或第三人不法之所有，而侵占自己持有他人之物者，
處五年以下有期徒刑、拘役或科或併科一千元以下罰金。


司法院資訊處製作；財團法人民間司法改革基金會備份。
